臺灣新北地方法院刑事判決
111年度簡上字第150號
上  訴  人  
即  被  告  楊裔展



上列上訴人即被告因犯傷害等案件，不服本院於中華民國111年4
月11日111年度簡字第1301號第一審刑事簡易判決（聲請簡易判
決處刑案號：111年度偵字第8120號），經提起上訴，本院管轄
之第二審合議庭判決如下：
    主  文
上訴駁回。　　　　　　
    理  由
一、本案經本院合議庭審理結果，認原審簡易判決以被告楊裔展
    犯傷害罪，判處拘役30日，如易科罰金，以新臺幣(下同)1,
    000元折算1日，認事用法均無違誤，量刑亦屬適當，應予維
    持，除以下之說明外，並引用原審簡易判決書記載之事實、
    證據及理由（如附件，含檢察官聲請簡易判決處刑書）。
二、上訴人即被告楊裔展（下稱被告）上訴意旨略以：告訴人楊
    俊銘已非依法執行公務之員警，所以我沒有妨害公務，當時
    我是遭告訴人以辣椒水噴眼睛且用警棍攻擊，所以才會咬告
    訴人手臂，我是正當防衛，我有與告訴人以2,000元和解，
    並非原審所稱未有與告訴人達成和解等語。
三、駁回上訴之理由：　　
  ㈠本判決參考司法院「刑事判決精簡原則」而製作。證據能力
    部分因當事人均不爭執（見簡上卷第89頁），得不予說明。
　㈡訊據被告固坦承其有咬傷告訴人之行為，惟矢口否認有何妨
    害公務、傷害之犯行，辯稱：當時因為告訴人要去制止我太
    太林綉穎之行為，林綉穎有跑到馬路邊喊警察「欺負人、撞
    死我」，員警中就有1人把林綉穎抓起來往地上摔，我當時
    靠近告訴人，後來告訴人拿警棍打我頭，我才咬他，我是正
    當防衛云云。
　㈢依被告所辯及所執上訴理由，首應探究：告訴人當時是否為
    依法執行公務之員警？被告傷害告訴人之行為，是否屬正當
    防衛？爰分述如下：
  ⒈被告於事發時、地咬傷告訴人乙節，為被告所自承在卷，核
    與證人即告訴人楊俊銘於警詢及偵查中證述大致相符（見偵
    卷第13至15頁、第42至45頁)，並有仁愛醫院診斷證明書、
    傷勢照片在卷可參（偵卷第29頁、第67至68頁），此部分事
    實，應堪認定。
　⒉於本案發生時，告訴人屬依法執行公務之員警，理由如下：
　⑴按刑法第135條第1項妨害公務罪係指對於公務員依法執行職
    務時施強暴或脅迫，而所謂執行職務時係指公務員開始實行
    其職務時至其行為終了時止，有最高法院92年度台上字第40
    41號判決意旨可參。另按警察對於有下列情形之一者，得為
    管束：一、瘋狂或酒醉，非管束不能救護其生命、身體之危
    險，或預防他人生命、身體之危險。二、意圖自殺，非管束
    不能救護其生命。三、暴行或鬥毆，非管束不能預防其傷害
    。四、其他認為必須救護或有危害公共安全之虞，非管束不
    能救護或不能預防危害；又警察依法留置、管束人民，有下
    列情形之一者，於必要時，得對其使用警銬或其他經核定之
    戒具：一、抗拒留置、管束措施時，二、攻擊警察或他人，
    毀損執行人員或他人物品，或有攻擊、毀損行為之虞時，三
    、自殺、自傷或有自殺、自傷之虞時。警察職權行使法第19
    條第1項、第20條第1項分別定有明文。
　⑵告訴人即員警楊俊銘於警詢中指稱：我於110年6月8日17時許
    擔任巡邏勤務員警，當時林綉穎違規設攤，另外有衝向路中
    央，說警察欺負我、想逼死我、讓我被車撞死，有一台車差
    點撞到她，我準備壓制林綉穎，被告就過來，過程中被告咬
    傷我等語（見偵卷第14頁）；於偵查中證稱：我們在現場告
    發違規設攤，告知林綉穎把攤位收起，但林綉穎不願意，她
    情緒激動，跑到道路中間說要自殺，一台機車差點撞到她，
    我表示要對她管束，林綉穎反抗，我才壓制林綉穎，過程中
    被告就從騎樓衝出來推我，我就拿辣椒水噴灑被告，再用警
    棍喝令被告趴下，壓制過程中被告不斷反抗，直接咬我手臂
    等語（見偵卷第42至43頁）。證人即員警林子齊於偵查中亦
    證稱：開單完後，被告就開小貨車到現場，當時被告情緒激
    動，後來林綉穎跑到路中間雙手打開攔住一台機車，並說「
    撞死我」，此符合保護管束意圖自殺情節，告訴人才上前對
    林綉穎施以保護管束，將林綉穎壓制在地上，後來被告過來
    對告訴人頭部揮拳，當下林綉穎情緒激動且持續反抗，我判
    斷需要更高一級之武力才有辦法處理，才使用警棍，就喝令
    林綉穎在地上不要動，轉過去與告訴人一起面對有攻擊行為
    之被告，我與告訴人就用警棍打被告小腿，後來被告就咬住
    告訴人等語（見偵卷第43頁），其等所證互核大致相符，得
    認告訴人與證人林子齊至新北市○○區○○街00號旁騎樓進行取
    締違規設攤之職務，當下並對場攤商林綉穎進行開單舉發後
    ，林綉穎因不滿員警處理態度，情緒激動進而衝向馬路中央
    並險遭事故意外之情。
　⑶證人即被告之妻林綉穎亦於警詢時證實：當時我遭員警以不
    當方式講話，我受到刺激，跑到路中央很生氣，說警察欺負
    我，想逼死我，讓我被車撞死，然後員警要來拉我，但我不
    想走，員警拉不動就直接將我過肩摔，2名員警強制力壓制
    我，後來被告過來要推開警察，警察就說他妨害公務，拿辣
    椒水噴他，也拿警棍打他小腿及頭部，後來又說要管束他等
    語；嗣於偵查中證稱：當時員警羞辱我，我跟員警說是不是
    要逼我去死，我才跑出去等語（見偵卷第6頁、第41頁），
    亦可證當時被告之妻確因情緒激動逕自跑至道路中央，且被
    告見狀有上前推阻員警之事。
　⑷觀諸臺灣新北地方檢察署檢察事務官勘驗報告所示，林綉穎
    突然走到馬路中央，擋在一輛機車前方，激動地大喊：「撞
    死我，警察不公平，撞死我」，於錄影時間00:10，員警楊
    俊銘（以下稱告訴人）朝向林綉穎走去，並陳稱：「來，你
    站好，我現在要管制你，你在路上亂跑，我要管制你，依照
    警察職權行使法第19條對你進行管制」，過程中，林綉穎站
    在馬路上，且不斷躲避告訴人，告訴人左手拉住林綉穎右手
    ，此時有一輛機車正要通過馬路遭林綉穎擋住，於錄影時間
    00：18，告訴人欲抓住林綉穎右手欲上銬，然林綉穎不斷掙
    脫閃躲，告訴人左手抓在林綉穎肩膀上，員警林子齊站在林
    綉穎後方並陳稱：「好啦，好啦，你配合一下啦」，林綉穎
    掙脫，激動大喊：「防疫期間你不能碰我」，持續不斷閃躲
    ，於錄影時間00：26，告訴人靠近證人林綉穎，用左手架住
    林綉穎脖子，林綉穎用手抓住告訴人的手轉身掙脫往下蹲，
    告訴人也跟著壓低身體，一隻手撐在地上，告訴人、員警林
    子齊將林綉穎壓制在地上，於錄影時間00：29，被告走到告
    訴人前方，並伸手朝向告訴人(畫面閃過，無法判斷動作為
    何)，於錄影時間00：31，告訴人密錄器掉落在地，鏡頭朝
    向天空拍攝乙節，有上開勘驗報告在卷可參（見偵卷第73至
    97頁），亦佐證人林綉穎當下情緒激動衝至車輛往來之道路
    中，並均抗拒員警對其施以管束，除有阻礙往來通行狀況，
    亦有不顧及他人及自身安全之情狀，是告訴人依上開警察職
    權行使法規定，判斷應以強制力管束林綉穎，或為救護其生
    命、身體或預防他人生命、身體之危險，即屬有憑，告訴人
    所為當認屬警察依法執行保護管束而行使職權。
　⑸是以，縱員警舉發違規設攤開單已結束，仍顯而易見告訴人
    、證人林子齊接續依法對證人林綉穎施以保護管束，此本即
    不論被告對員警上開處置過程是否甘服，整體脈絡仍實屬員
    警公權力持續行使之狀態無誤。況當時告訴人、員警林子齊
    係駕駛警用車輛且身穿著員警制服到場，有蒐證畫面截圖在
    卷可參（見偵卷第79至97頁），其等既然係當值中之員警，
    被告見狀上前，當不可能不知其等屬依法執行勤務之公務員
    ，則被告猶辯以告訴人、員警林子齊在場已開單完畢，已無
    執行勤務，不是依法執行公務之人云云，即屬卸責之詞，不
    足為採。
  ⒊被告之傷害行為，不構成正當防衛：　　
　⑴按警察人員執行職務時，遇有下列各款情形之一者，得使用
    警刀或槍械：一、為避免非常變故，維持社會治安時。二、
    騷動行為足以擾亂社會治安時。三、依法應逮捕、拘禁之人
    拒捕、脫逃，或他人助其拒捕、脫逃時。四、警察人員所防
    衛之土地、建築物、工作物、車、船、航空器或他人之生命
    、身體、自由、財產遭受危害或脅迫時。五、警察人員之生
    命、身體、自由、裝備遭受強暴或脅迫，或有事實足認為有
    受危害之虞時。六、持有兇器有滋事之虞者，已受警察人員
    告誡拋棄，仍不聽從時。七、有前條第一款、第二款之情形
    ，非使用警刀、槍械不足以制止時。前項情形於必要時，得
    併使用其他經核定之器械，警械使用條例第4 條定有明文。
    次按警察人員執行職務時，遇有下列各款情形之一者，得使
    用警棍制止：一、協助偵查犯罪，或搜索、扣押、拘提、羈
    押及逮捕等須以強制力執行時。二、依法令執行職務，遭受
    脅迫時。三、發生第四條第一項各款情形之一，認為以使用
    警棍制止為適當時；警察人員依本條例使用警械之行為，為
    依法令之行為，警械使用條例第3 條、第12條亦分別定有明
    文。對於現在不法之侵害，而出於防衛自己或他人權利之行
    為，不罰，刑法第23條前段分別定有明文。另按正當防衛必
    須對於現在不法之侵害始得為之，侵害業已過去，即無正當
    防衛可言；又正當防衛之要件，必對於現在之不正侵害，始
    能成立，若侵害已過去，或預料有侵害而侵害尚屬未來，則
    其加害行為，自無正當防衛之可言（最高法院30年上第1040
    號、19年上第1174號判例參照）。是正當防衛以主觀上具有
    防衛意思，客觀上有「現在」之「不法侵害」之情狀為要件
    ，是於符合上開要件後，方得主張依正當防衛阻卻違法。
　⑵查被告雖一再抗辯係因遭告訴人持警棍毆擊，基於正當防衛
    才咬傷告訴人手臂云云，然被告前於警詢時已供稱：當時我
    太太林綉穎不想走，員警拉不動，對林綉穎為強制壓制，我
    過去要推開員警保護林綉穎，員警對我噴辣椒水，叫我趴下
    ，我表示我太太被打，我為何要趴下等語，是被告上前並確
    實有與員警發生肢體衝突且有抵抗情形，另依上開檢察事務
    官於偵查中之勘驗報告後段所示，被告激動怒吼：「為什麼
    你動我的老婆」，某警員：「….」(內容無法辨識)，某警員
    ：「趴下」，被告：「我沒有動到你喔，我沒有動到你喔，
    為甚麼動我…..叫警察…不要動到我..我沒有動到你喔，為甚
    麼」，某警員：「趴好」，被告：「耶，我沒有動他」，某
    警員：「趴下」，被告：「我沒有動，我沒有動他」，某警
    員：「趴下，給我趴下」，被告：「我沒有動人喔」，某警
    員：「趴下」，被告：「走開」，某警員：「趴下、趴下」
    等內容，亦佐被告情緒激動，且有不予配合之反抗舉措，乃
    屢遭在場員警要求趴下而未有遵守之情，則員警依照警械使
    用條例的規定，於執行職務必要時或有事實足認為有受危害
    之虞時，可使用警棍加以防範、處理當時的危害情狀，則本
    案員警依法使用強制力以執行其職務，即難認屬現在不法之
    侵害。況被告應明知係因己不配合且抵抗始遭員警以強制力
    執法，則其為抵抗告訴人進而咬傷告訴人手臂之暴行，顯係
    妨害告訴人執行職務之目的為之，非屬自我防禦目的甚明，
    是被告所為，要難認符合正當防衛之要件，其前揭辯解，即
    不足採。
　㈣至被告固另以其與告訴人已和解，原審未有審究，量刑不當
    為由提起上訴，並提出錄音檔譯文為佐(見本院簡上卷第27
    至28頁)。然細酌該譯文內容，被告通話對象非告訴人本人
    ，且譯文僅載有被告支付2,000元與告訴人，未見已和解成
    立之對話內容，復經本院函詢新北市政府警察局樹林分局覆
    以：被告支付醫藥費2,000元，惟並未與被告達成和解，也
    無簽立和解書等情，亦有該局111年9月7日新北警樹督字第1
    114399075號函文在卷，是本案被告既未與告訴人達成和解
    ，即無被告所指原審量刑未予審酌「和解成立」之情事，被
    告執此提起上訴，亦無理由。 
四、綜上所述，被告執前詞提起上訴，請求撤銷改判，核均無理
    由，應予駁回。
據上論斷，應依刑事訴訟法第455條之1第1項、第3項、第368條
、第373條，判決如主文。
本案經檢察官王涂芝偵查後聲請簡易判決處刑，檢察官張啟聰到
庭執行職務。　　　　　　
中　　華　　民　　國　　111 　年　　11　　月　　16　　日
                刑事第八庭  審判長法  官   楊仲農

                                  法　官　 謝茵絜
  
                                   法  官   黃秀敏
上列正本證明與原本無異。
不得上訴。
                                  書記官   林有象　　
中　　華　　民　　國　　111 　年　　11　　月　　16　　日


【附件】
         臺灣新北地方法院刑事簡易判決
111年度簡字第1301號
聲  請  人  臺灣新北地方檢察署檢察官
被      告  楊裔展



上列被告因傷害等案件，經檢察官聲請以簡易判決處刑（111年
度偵字第8120號），本院判決如下：
    主  文
楊裔展犯傷害罪，處拘役參拾日，如易科罰金，以新臺幣壹仟元
折算壹日。
    事實及理由
一、本件犯罪事實及證據，除犯罪事實欄一第2行「制止其在該
    處擺攤」，更正為「制止其與其妻子林綉穎於新北市○○區○○
    街00號旁騎樓處擺攤」；第2行「基於傷害犯意」，補充為
    「基於對於公務員依法執行職務時施強暴及傷害之犯意」；
    末行「致楊俊銘因此受有左側前臂開放性咬傷之傷害」，補
    充為「以此強暴方式妨害楊俊銘依法執行勤務，並造成楊俊
    銘因此受有左側前臂開放性咬傷之傷害」外，餘均引用如附
    件檢察官聲請簡易判決處刑書之記載。
二、按刑法第135條第1項之罪，以對於公務員依法執行職務時施
    強暴脅迫為要件。此之所謂施強暴，不以對於公務員之身體
    直接實施暴力為限，凡以公務員為目標，而對物或對他人施
    暴力，其結果影響及於公務員之執行職務者，亦屬之（最高
    法院84年度台非字第333號判決意旨參照）。又所謂「強暴
    」，自須客觀上有以公務員為目標，對該人或對物實施相當
    程度之有形力量或以使人心生畏懼之事項為內容進行加害通
    知，而積極妨害公務員職務之執行，並使公務員在執行職務
    受有影響。經查，本案被告因不滿員警制止其於騎樓處擺攤
    ，於員警管束其妻子林綉穎時，衝上前欲將員警推開，反遭
    員警壓制時，竟直接以口齒咬傷員警即告訴人楊俊銘，此一
    行為業已對上開依法執行職務之公務員造成影響，揆諸上開
    判決意旨，自屬對於公務員依法執行職務實施強暴之行為。
    是核被告所為，係犯刑法第135條第1項之妨害公務執行罪及
    同法第277條第1項之傷害罪（本院另按:原聲請就被告構成
    妨害公務罪部分， 所犯法條論罪，漏未說明，顯屬疏誤，
    惟聲請書犯罪事實欄已有敘明，僅屬漏為援引所犯法條，應
    予補充）。又被告以一行為，同時觸犯上開2罪名，為異種
    想像競合犯，應依刑法第55條前段之規定，從一重之傷害罪
    處斷。爰依刑法第57條規定，以行為人之責任為基礎，審酌
    被告僅因不滿告訴人即員警制止其與其妻子於騎樓處擺攤，
    竟以如聲請所指之方式咬傷告訴人，使其受有如聲請所指之
    傷勢，並因此妨害告訴人依法執行勤務，所為應均予譴責，
    兼衡其素行、犯罪動機、所受刺激、目的、所生危害程度，
    暨其智識程度、家庭經濟狀況、犯後態度，未能與告訴人達
    成調解（見110偵29921號卷第69頁新北市樹林區公所110年1
    1月24日新北樹民字第1102532873號函）等一切情狀，量處
    如主文所示之刑，並為易科罰金折算標準之諭知。
三、依刑事訴訟法第449條第1項前段、第3項、第454條第2項，
    刑法第135條第1項、第277條第1項、第55條、第41條第1項
    前段，刑法施行法第1條之1第1項，逕以簡易判決處刑如主
    文。
四、如不服本判決，得於判決送達之日起20日內向本院提出上訴
     狀，上訴於本院第二審合議庭（須附繕本）。
中　　華　　民　　國　　111 　年　　4 　　月　　11　　日
                    刑事第二十六庭  法  官  黎錦福
上列正本證明與原本無異。
                                    書記官　羅采蘋　　　
中　　華　　民　　國　　111 　年　　4 　　月　　11　　日
附錄本案論罪科刑法條全文：
中華民國刑法第135條：
對於公務員依法執行職務時，施強暴脅迫者，處3年以下有期徒
刑、拘役或30萬元以下罰金。
意圖使公務員執行一定之職務或妨害其依法執行一定之職務或使
公務員辭職，而施強暴脅迫者，亦同。
犯前二項之罪而有下列情形之一者，處6月以上5年以下有期徒刑
：
一、以駕駛動力交通工具犯之。
二、意圖供行使之用而攜帶兇器或其他危險物品犯之。
犯前三項之罪，因而致公務員於死者，處無期徒刑或7年以上有
期徒刑；致重傷者，處3年以上10年以下有期徒刑。

中華民國刑法第277條
傷害人之身體或健康者，處5年以下有期徒刑、拘役或50萬元以
下罰金。
犯前項之罪，因而致人於死者，處無期徒刑或7年以上有期徒刑
；致重傷者，處3年以上10年以下有期徒刑。
附件：
臺灣新北地方檢察署檢察官聲請簡易判決處刑書　　　　
                                     111年度偵字第8120號
　　被　　　告　楊裔展　男  40歲（民國00年00月00日生）
        　　　　  　　　住屏東縣屏東市和興3之23號
　　　　        　　　　居新北市○○區○○○路000巷0弄0號5樓
　　　　　　　　        國民身分證統一編號：Z000000000號
上列被告因傷害案件，業經偵查終結，認為宜以簡易判決處刑，
茲將犯罪事實及證據並所犯法條分敘如下：
　　　　犯罪事實
一、楊裔展因不滿新北市政府警察局樹林分局樹林派出所警員楊
    俊銘制止其在該處擺攤，竟基於傷害犯意，於民國110年6月
    8日17時20分許，在新北市○○區○○街00號前，以口齒咬楊俊
    銘，致楊俊銘因此受有左側前臂開放性咬傷之傷害。
二、案經楊俊銘告訴偵辦。
　　　　證據並所犯法條
一、訊據被告楊裔展對上開犯罪事實坦承不諱，核與告訴人楊俊
    銘於偵訊之指訴及證人林子齊於偵訊之證述相符，復有仁愛
    醫院診斷證明書1份在卷可稽，被告之自白應與事實相符，
    被告犯嫌應堪認定。
二、核被告所為，係犯刑法第277條第1項傷害罪嫌。 
三、依刑事訴訟法第451條第1項聲請逕以簡易判決處刑。 
　　此　致
臺灣新北地方法院
中　　華　　民　　國　 111　　年　　2 　　月　　18　　日
　　　　　　　　　　　　　    檢　察　官  王  涂  芝